最高法院刑事判決　　　　　　一○○年度台上字第七一二九號
上　訴　人　郭忠晉
　　　　　　邱金舟
上列上訴人等因常業詐欺案件，不服台灣高等法院中華民國一０
０年八月二十四日第二審更審判決（九十九年度重上更(三)字第二
０七號，起訴案號：台灣士林地方法院檢察署九十二年度偵字第
四六一八、五八０三號，九十四年度偵緝字第一六五、四五０號
），提起上訴，本院判決如下：
    主  文      
上訴駁回。
    理  由
甲、邱金舟部分
按刑事訴訟法第三百七十七條規定：上訴於第三審法院，非以判
決違背法令為理由，不得為之。是提起第三審上訴，應以原判決
違背法令為理由，係屬法定要件。如果上訴理由書狀並未依據卷
內訴訟資料，具體指摘原判決不適用何種法則或如何適用不當，
或所指摘原判決違法情事，顯與法律規定得為第三審上訴理由之
違法情形，不相適合時，均應認其上訴為違背法律上之程式，予
以駁回。本件原審經審理結果，認為上訴人邱金舟有原判決事實
欄所記載夥同正犯陳東漢（原審法院通緝中）、少年范○○（名
字詳卷，業經台灣新竹地方法院少年法庭裁定諭知交付保護管束
並命為勞動服務）等人共同常業詐欺之犯行，已為明確，因而撤
銷第一審關於邱金舟部分之科刑判決，於為刑法新舊比較後，改
判論邱金舟以成年人與少年共同以犯意圖為自己不法之所有，以
詐術使人將本人之物交付之罪為常業罪，處有期徒刑一年六月，
減為有期徒刑九月，及為相關沒收之宣告。已詳敘其調查、取捨
證據之結果及憑以認定犯罪事實之心證理由。並就邱金舟前曾於
原審更一審否認犯行所辯：其係經營錢莊，未參與本件陳東漢所
主導詐欺犯罪集團之詐騙行為，其於第一審誤以為因重利涉案，
始為認罪等語，認為不可採信，予以說明論駁。從形式上觀察，
原判決關於邱金舟部分尚無足以影響判決結果之違背法令情形存
在。上訴意旨略稱：邱金舟僅因礙於人情壓力，提供原判決附表
三編號一、六、十六、十七等莊漢昌名義之四本銀行存摺，供陳
東漢等人使用，該四家金融機構帳戶並無金額存入，亦未經陳東
漢之詐騙集團提供給被害人實際匯款使用，是以並無證據可認定
邱金舟為詐騙集團成員及參與詐騙集團行為之分工，不能僅以邱
金舟有與陳東漢共同經營錢莊、放貸現金與他人以收取重利等情
事，及劉懿瑾（為原審共同被告，業經原審判刑〈緩刑〉確定）
於偵查中供述邱金舟為成員之一及有接送其上下班之語，即認其
與陳東漢之犯罪集團間有共同詐欺之犯意聯絡與行為分擔關係等
語。惟查：共同實行犯罪行為，在合同意思範圍以內，相互利用
他人之行為，以達其犯罪之目的，原不必每一階段行為均經參與
，祇須分擔犯罪行為之一部，即應對於全部所發生之結果共同負
責。原判決對於本件詐欺取財集團之運作模式及參與分工情形，
經綜合邱金舟與其餘共同正犯陳東漢等人之供述，甚為明確，乃
認邱金舟所辯其未參與該詐欺集團之詐騙行為等語，無非卸責或
避重就輕之詞，為不足採信等情，業憑卷內證據資料，審認論駁
詳明；則邱金舟既參與該詐欺集團，負責提供人頭帳戶予陳東漢
使用，使被害人匯入被騙財物等分工行為，而與其餘正犯間具詐
欺之犯意聯絡及行為分擔關係，原判決論以共同正犯，於法自無
違誤。經核邱金舟上訴意旨，係置原判決所為明白論斷於不顧，
仍持已為原判決指駁之陳詞，專憑己意再事爭辯，或任意指摘原
判決違法，難認已符合首揭法定之第三審上訴要件。本件邱金舟
上訴部分違背法律上之程式，應予駁回。
乙、郭忠晉部分
查第三審上訴書狀，應敘述上訴之理由，其未敘述者，得於提起
上訴後十日內補提理由書於原審法院；其已逾上述期間，而於第
三審法院未判決前仍未提出上訴理由書狀者，第三審法院應以判
決駁回之。刑事訴訟法第三百八十二條第一項、第三百九十五條
後段規定甚明。本件上訴人郭忠晉因常業詐欺案件，不服原審判
決，於民國一００年九月十四日提起上訴，並未敘述理由，迄今
逾期已久，於本院未判決前仍未提出，依上開規定其上訴自非合
法，應予駁回。
據上論結，應依刑事訴訟法第三百九十五條，判決如主文。
中    華    民    國  一○○  年   十二   月  二十二  日
                      最高法院刑事第五庭
                          審判長法官  邵  燕  玲  
                                法官  李  伯  道  
                                法官  孫  增  同  
                                法官  李  英  勇  
                                法官  李  嘉  興  
本件正本證明與原本無異
                                      書  記  官  
中    華    民    國  一○○  年   十二   月  二十七  日
                                                      Ｅ